臺灣高雄地方法院民事判決　　　　　　　100年度訴字第604號
原　　　告　梁少軒
訴訟代理人　李錦政
被　　　告　周文鵬
上列當事人間債務人異議之訴事件，本院於民國100年12月6日言
詞辯論終結，判決如下：
    主  文
本院九十九年度司執字第八七一二八號強制執行程序，對原告所
為之執行程序逾新台幣玖拾伍萬柒仟陸佰柒拾元及自民國九十九
年六月八日起至清償日止按週年利率百分之五計算之利息部分應
予撤銷。
原告其餘之訴駁回。
訴訟費用由被告負擔百分之六十三，餘由原告負擔。
    事實及理由
壹、程序部分
一、按執行名義成立後，如有消滅或妨礙債權人請求之事由發生
    ，債務人得於強制執行程序終結前，向執行法院對債權人提
    起異議之訴，強制執行法第14條第1 項前段定有明文。前開
    規定之債務人異議之訴，須執行名義成立後，有消滅或妨礙
    債權人請求之事由發生，始得提起。所謂消滅債權人請求之
    事由，例如清償、提存、抵銷、免除、混同、債權讓與、債
    務承擔、更改、消滅時效完成、解除條件成就、契約解除或
    撤銷、另訂和解契約，或其他類此之情形（最高法院98年度
    台上字第1899號判決參照）。又債務人異議之訴，係以排除
    執行名義之執行力為目的，是執行名義之強制執行程序，進
    行至執行名義所載債權全部達其目的時，始為終結。查本院
    民國99年度司執字第87128 號清償債務強制執行程序，尚未
    進行第一次拍賣程序，即因本件原告提出聲請，嗣經本院以
    99年度審聲字第106 號裁定停止執行在案，故本件被告即債
    權人以本院99年度司促字第27718 號支付命令為執行名義，
    且其上所載之債權，亦尚未因強制執行全部達其目的。是原
    告以其對被告有主張抵銷之事由，提起本件債務人異議之訴
    ，合於前開程序規定，先予敘明。
二、按訴狀送達後，原告不得將原訴變更或追加他訴，但擴張或
    減縮應受判決事項之聲明者，不在此限，民事訴訟法第255
    條第1 項第3 款定有明文。本件原告起訴時原係請求本院99
    年度司執字第87128 號強制執行程序應予撤銷，嗣於訴狀送
    達被告後，於100 年9 月20日言詞辯論時變更為本院99年度
    司執字第87128 號強制執行程序逾新台幣（下同）639,310
    元部分應予撤銷，核係減縮應受判決事項聲明，與上開規定
    相符，應予准許。
貳、實體部分：
一、原告主張：被告前以伊自93年1 月5 日起向被告訂購美容產
    品，合計積欠被告貨款1,509,011 元為由，向本院聲請核發
    支付命令，請求被告給付1,509,011 元及自支付命令送達翌
    日（即99年6 月8 日）按週年利率5%計算之利息，經本院於
    99年6 月28日以99年度司促字第27718 號支付命令確定。嗣
    被告持前開執行名義向本院聲請強制執行，經本院以99年度
    司執字第87128 號受理在案。惟被告曾自94年9 月6 日起至
    97年3 月30日止，亦委請伊代購美容產品，並代墊貨款476,
    410 元，被告另於94年10月間要求伊分別交付價值316,69 0
    元、76,601元之化妝品予訴外人劉雨軒、張婉琳，被告共積
    欠伊貨款869,701 元，伊自得以前開債權對被告主張抵銷，
    故本件超過債權639,310 元部分之執行名義不應准許，為此
    ，爰依強制執行法第14條第1 項之規定提起本訴等語。並聲
    明：本院99年度司執字第87128 號強制執行程序逾639,31 0
    元部分應予撤銷。
二、被告則辯以：伊未曾向原告購買美容產品，原告應舉證證明
    ，且原告所主張之貨款中，伊妻林淑玲簽收部分，應由林淑
    玲負給付之責，與伊無涉；再伊未曾委託原告交付美容產品
    予訴外人劉雨軒、張婉琳，原告以交付劉雨軒及張婉琳之貨
    款主張抵銷並無理由，況被告前聲請核發支付命令內容已包
    含原告所親簽劉雨軒、張婉琳庫存轉原告之款項，該支付命
    令業經確定，與確定判決有同一效力，原告自不得再為相同
    之主張等語，資為抗辯，並聲明：原告之訴駁回。
三、兩造不爭執事項：
  (一)被告曾以本院99年度司促字第27718 號支付命令及確定證明
    書為執行名義，向本院聲請以99年度司執字第87128 號事件
    強制執行，上開執行程序尚未終結。
四、本件之爭點：
  (一)被告有無委請原告代購美容產品，並代墊貨款476,410 元？
  (二)被告有無於94年10月間要求原告分別交付價值316,690 元、
    76,601元之美容產品予訴外人劉雨軒、張婉琳？
  (三)原告主張抵銷若有理由，得抵銷金額為何？
五、得心證之理由：
  (一)被告有無委請原告代購美容產品，並代墊貨款476,410 元？
    1.被告曾於93年至95年間向委託被告代購美容產品，貨款合
      計158,050 元，業據原告提出與其所述相符，並經被告簽
      名之訂購單為證（見本院卷第21、22、24、25、28、29頁
      ），而前開訂購單係被告或林淑玲所親自簽名乙節，業據
      證人唐惠美於本院審理時具結後證稱：伊自94年6 、7 月
      間擔任原告之助理，林淑玲及被告來店裡不是與伊接洽，
      就是與原告接洽，本院卷第18至37頁之訂購單均係林淑玲
      、被告所親簽等語明確（見本院卷第159 、18 5頁），又
      被告自承前開訂購單上的簽名與其簽名雷同等語（見本院
      卷第162 頁），復酌以證人唐惠美僅係原告之受僱人，與
      本件買賣糾紛並無利害關係，應無甘冒偽證之風險，偏頗
      原告而為不實證述之理，其證述應屬可採，則原告主張被
      告委託其代購美容產品，並由其貸墊貨款合計158,050 元
      ，即屬有據。
    2.原告另主張被告委託其代購美容產品，並提出林淑玲簽名
      之訂購單為證（見本院卷第18至20、26至27、30至35頁）
      ，惟證人唐惠美於本院審理時具結後證稱：伊自94年6 、
      7 月間擔任原告之助理，訂購單上訂購人林淑玲簽名部分
      ，表示林淑玲是林淑玲來店裡取貨，被告與林淑玲有時候
      是被告來拿貨，有時候是林淑玲來拿貨，他們直接來店裡
      拿，不會先以電話訂貨，誰來拿貨誰就簽名，伊僅經手出
      貨，結算貨款則由原告負責，伊不清楚林淑玲訂貨是為自
      己訂貨或幫忙被告訂貨等語（見本院卷第159 至161 頁）
      ，觀以證人唐惠美前開證言，已無法證明林淑玲係受被告
      之委託而向原告取貨，已無疑義。再證人林淑玲於本院審
      理時具結後證稱：本院卷第19至20、23、26至27、30至37
      頁之林淑玲簽名很像我的簽名，但我不確定，伊曾經到原
      告處提貨而簽發訂購三聯單，伊去提貨貨款當然由伊負責
      ，因為在竹東經營克緹分店，故向原告取貨，伊取貨與被
      告無涉，若證明訂購單係伊所簽名，伊願意付款等語（見
      本院卷第186 至187 頁），證人林淑玲亦證稱伊因經營分
      店所需而向原告取貨，並非受被告之委託向原告取貨等節
      明確，則原告以林淑玲所簽發之訂購單貨款對被告主張抵
      銷，因債權債務權利主體不同，原告據以主張抵銷，洵屬
      無據。
    3.按由自己之行為表示以代理權授與他人，或知他人表示為
      其代理人而不為反對之表示者，對於第三人應負授權人之
      責任。但第三人明知其無代理權或可得而知者，不在此限
      ，民法第169 條定有明文。又表現代理者，對於第三人應
      負授權人之責任，必須本人有表見之事實，足使第三人信
      該他人有代理權之情形存在，始足當之（最高法院70年台
      上字第657 號判例意旨參照），查林淑玲固曾簽發訂購單
      委託原告代購貸品，已如前述，惟被告與林淑玲雖係夫妻
      ，惟夫妻仍屬不同之權利義務主體，應個別論斷其權利義
      務關係，自不得以林淑玲向原告取貨，即認被告應負表見
      代理人之責任，且原告亦未舉證證明被告有何「以代理權
      授與他人」或「知他人表示為其代理人而不為反對之表示
      」之表見事實，則原告主張本院卷第19至20、23、26至27
      、30至37頁訂購單之貨款合計318,360 元，被告應負表見
      代理之責，以該貨款對被告主張抵銷乙節，委無足採。
  (二)被告有無於94年10月間要求原告分別交付價值316,690 元、
    76,601元之美容產品予訴外人劉雨軒、張婉琳？
    1.按當事人主張之事實，經他造於準備書狀內或言詞辯論時
      或在受命法官、受託法官前自認者，無庸舉證。自認之撤
      銷，除別有規定外，以自認人能證明與事實不符或經他造
      同意者，始得為之，民事訴訟法第279 條第1 項、第3 項
      定有明文。查被告於本院100 年9 月20日言詞辯論時陳稱
      ：「（法官問：對於原告主張張婉琳、劉雨軒貨款各為76
      ,601元、316,690 元主張抵銷，被告有何意見？）…原告
      確實有出貨給張婉琳、劉雨軒金額76,601元、316,690 元
      ，但我向原告借的這些貨已經轉回給原告，即將貨品還給
      原告，我沒有欠原告的貨款，原告不能主張抵銷」等語（
      見本院卷第125 頁），被告於該次言詞辯論已自認原告於
      其要求下，確實曾交付張婉琳、劉雨軒貨款各為76,601元
      、316,690 元之美容產品，並抗辯被告已返還同額之美容
      產品予原告，而清償完畢等節，嗣被告於本院100 年11月
      2 日言詞辯論時改稱：原告沒有貨，一開始劉羽軒與張婉
      玲的貨都放在伊這裡，不可能從原告那邊出貨等語（見本
      院卷第156 、159 頁），惟被告既已自認於其要求下，原
      告確實曾交付張婉琳、劉雨軒貨款各為76,601元、316,
      690 元之美容產品，被告並未舉證該自認與事實不符，且
      原告亦不同意被告撤銷該自認（見本院卷第156 頁），則
      被告嗣後改稱：原告未曾交付張婉琳、劉雨軒金額各76,6
      01 元 、316,690 元之美容產品乙節，難以憑採。
    2.證人張婉琳於本院審理時證稱：伊向克緹公司購買貨品貨
      款付給克緹公司，被告是伊上線，伊要向被告取貨，但被
      告說原告積欠被告款項，請原告出貨給伊，伊乃向原告取
      貨，劉雨軒同樣向克緹公司刷貨，劉雨軒要向被告拿貨，
      被告也說因為原告有欠被告貨款，要劉雨軒向原告拿貨等
      語（見本院卷第157 至158 頁），又被告無法舉證證明已
      清償前開貨款，且原告亦否認被告已清償該貨款，則被告
      辯稱該貨款已清償乙節，難以憑採，是原告以前開貨款合
      計393,291元主張抵銷，即屬有據。
    3.被告固辯以：前開貨款已因支付命令確定而為既判力所及
      ，原告不得再為相反之主張等語。惟本院99年度司促字第
      27718 號支付命令係本件被告對本件原告之貨款請求權，
      就本件被告對本件原告有無貨款1,509,011 元及其利息債
      權，兩造均不得再為相反之主張，惟本件貨款債權係原告
      對被告之貨款請求權，前後兩事件之請求權主體及訴之原
      因事實均不相同，訴訟標的並不相同，本件貨款請求權顯
      非本院99年度司促字第27718 號支付命令既判力之所及，
      被告前開所辯，洵屬無據。
  (三)原告主張抵銷若有理由，抵銷金額為何？
    1.按抵銷，應以意思表示，向他方為之。其相互間債之關係
      ，溯及最初得為抵銷時，按照抵銷數額而消滅，民法第33
      5 條第1 項定有明文。又抵銷，應就兩造債務相當額，溯
      及宜為抵銷時生其效力者，係使得為抵銷之債務，於宜為
      抵銷時消滅，此後即不生計算利息之問題；又按抵銷乃主
      張抵銷者單方之意思表示即發生效力，而使雙方適於抵銷
      之二債務，溯及最初得為抵銷時，按照抵銷數額同歸消滅
      之單獨行為，且僅以意思表示為已足，原不待對方之表示
      同意，亦不論在訴訟上或訴訟外，均得為之（最高法院18
      年上字第316 號判例、97年度台上字第2241號判決參照）
      。查原告得以93年至95年對被告之代墊款債權158,050 元
      【如前述(一)】，及94年間對被告之貨款債權393,291 元【
      如前述(二)】合計551,341 元對被告之執行名義債權主張抵
      銷，即至遲於95年間，前開債務均已成立，則原告於99年
      12月6 日提起債務人異議之訴，並據以主張抵銷，該主張
      抵銷之意思表示，依前開規定溯及於宜為抵銷時（即支付
      命令執行名義成立時）消滅，又原告之執行名義為原告應
      給付被告1,509,011 元及自99年6 月8 日起按週年利率5%
      計算之利息，惟其中本金551,341 元部分，已因原告主張
      抵銷而消滅，則系爭執行名義於551,341 元範圍內因原告
      主張抵銷而消滅，堪以認定。
六、綜上所述，本件原告主張被告基於系爭支付命令之債權，就
    超過957,670 元部分（計算式：1,509,011 －551,341 ＝95
    7,670 ）已因清償而消滅，應屬可採，此為消滅被告請求之
    事由，則原告依強制執行法第14條第1 項，提起本件債務人
    異議之訴，請求判決撤銷本院99年度司執字第87128 號強制
    執行程序逾957,670 元及自99年6 月8 日起至清償日止按週
    年利率5%計算之利息部分，自屬有據，應予准許；逾此部分
    ，即無理由，應予駁回。
七、本件判決之基礎已臻明確，兩造其餘攻擊及防禦方法，核與
    判決無影響，爰不另一一論述，併此敘明。
八、據上論結：本件原告之訴為一部有理由、一部無理由，依民
    事訴訟法第79條，判決如主文
中    華    民    國   100    年    12    月    27    日
                  民事第二庭  法  官  洪能超
以上正本係照原本作成。
如對本判決上訴，須於判決送達後20日內向本院提出上訴狀。如
委任律師提起上訴者，應一併繳納上訴審裁判費。
中    華    民    國   100    年    12    月    27    日
                              書記官  火秋予